【裁判字號】    99,上訴,1997
【裁判日期】    991025
【裁判案由】    偽證
【裁判全文】
臺灣高等法院臺中分院刑事判決        99年度上訴字第1997號
上  訴  人
即  被  告  丙○○
上列上訴人因偽證案件，不服臺灣臺中地方法院99年度訴字第
2029號中華民國99年8月30日第一審判決（起訴案號：臺灣臺中
地方法院檢察署98年度偵字第27886號），提起上訴，本院判決
如下：
    主  文
上訴駁回。
    理  由
一、依刑事訴訟法第350條、第361條、第362條、第367條規定，
    不服地方法院之第一審判決而上訴者，須提出上訴書狀，並
    應敘述具體理由，為上訴必備之程式；其所提出之書狀未敘
    述上訴理由，或僅曾以言詞陳述上訴理由者，均應於上訴期
    間屆滿後二十日內補提理由書於第一審法院。第一審法院經
    形式審查，認逾期未補提上訴理由者，應定期間先命補正；
    逾期未補正者，為上訴不合法律上之程式，應以裁定駁回。
    倘已提出上訴理由，但所提非屬具體理由者，則由第二審法
    院以上訴不合法律上之程式，判決駁回。而所謂具體理由，
    必係依據卷內既有訴訟資料或提出新事證，指摘或表明第一
    審判決有何採證認事、用法或量刑等足以影響判決本旨之不
    當或違法，而構成應予撤銷之具體事由，始克當之（例如：
    依憑證據法則具體指出所採證據何以不具證據能力，或依憑
    卷證資料，明確指出所為證據證明力之判斷如何違背經驗、
    論理法則）；倘僅泛言原判決認定事實錯誤、違背法令、量
    刑失之過重或輕縱，而未依上揭意旨指出具體事由，或形式
    上雖已指出具體事由，然該事由縱使屬實，亦不足以認為原
    判決有何不當或違法者（例如：對不具有調查必要性之證據
    ，法院未依聲請調查亦未說明理由，或援用證據不當，但除
    去該證據仍應為同一事實之認定），皆難謂係具體理由，俾
    與第二審上訴制度旨在請求第二審法院撤銷、變更第一審不
    當或違法之判決，以實現個案救濟之立法目的相契合，並節
    制濫行上訴（最高法院97年度臺上字第892號判決意旨可資
    參照）。又理由是否具體，則屬第二審法院審查之範圍，不
    在命補正之列，亦即上訴書狀已記載理由，並有具體之敘述
    時，其上訴既屬合法，第二審法院固應就其理由之是否可取
    ，為實體之審理及判斷；如認其上訴書狀雖記載理由，但並
    未具體敘述時，則無須再命補正，可逕認其上訴不合法，以
    判決駁回之（此有最高法院97年度臺上字第1281號判決意旨
    可參）。
二、本案上訴人即被告丙○○（下稱被告）不服原審判決提起上
    訴，其上訴狀所載理由略以：被告因幫助友人修改機車，至
    警方通知時，才知其友人與他人有糾紛，被告只有幫助友人
    修改機車，與此糾紛並無任何關聯，已於偵查及原審審理時
    均坦白陳述，如因此觸犯刑責，被告深感悔悟，期望能給被
    告自新之機會，被告並無任何不良前科，有正常工作，且明
    年年初就要與未婚妻結婚，如因此而蒙上不白之冤，對被告
    未來前途及對人信任，必有重大影響，被告必會好好工作，
    以期對社會有所回報，請求撤銷原判決從輕量刑云云。
三、經查：
（一）對於被告所提之上訴理由，原審業已敘明：警方調閱臺中
      縣霧峰鄉○○路與吉峰路台糖加油站之監視器，發現於民
      國96年11月1日上午10時51分04秒，證人林冠曄所有之車
      牌號碼PY9-705號重型機車出現在監視器畫面中，再調取
      證人林冠曄使用之門號0000000000號行動電話之雙向通聯
      紀錄，於當日上午10時51分04秒之基地台位置，係在臺中
      縣霧峰鄉○○路322巷3號4樓頂，即在案發地點附近，證
      人林冠曄並於警詢時自承上開機車後坐著白色上衣、戴白
      色安全帽之人是其本人無訛；又證人甲○○於偵查、審理
      中指認證人林冠曄是打其之人，證人莊長錦亦證稱：在臺
      中縣霧峰鄉○○路的台糖加油站十字路口，看到俞勝隆載
      林冠曄等情，證人甲○○、莊長錦與證人俞勝隆、林冠曄
      均係親戚關係，且於同日或前一日與後二人發生衝突，證
      人甲○○、莊長錦應無指認錯誤之虞；且證人林冠曄乘坐
      機車時身著白色上衣、黑色長褲，亦核與「慶興機車行」
      店內現場錄影光碟中，經證人甲○○指認之穿著白色上衣
      、黑色長褲之毆打其之人為林冠曄相符，是綜合前情，堪
      認證人俞勝隆、林冠曄於96年11月1日上午10時50分許，
      確有至「慶興機車行」毀損店內機車、物品及傷害證人甲
      ○○；另被告在原審準備程序中，就證人林冠曄至其家中
      修理機車大燈之供述，多與原審共同被告乙○○之陳述相
      互矛盾，則被告乙○○與證人林冠曄於96年11月1日上午
      有無至被告處修（或改）大燈一節，即屬有疑，且其之陳
      述與臺中縣霧峰鄉○○路與吉峰路台糖加油站之監視器錄
      影畫面不符，亦與證人林冠曄所使用之門號0000000000號
      行動電話之通聯紀錄所示基地台位置相悖，依通聯紀錄所
      示，證人林冠曄自96年11月1日中午往前推算50分至1小時
      （即被告陳述證人林冠曄在其家中改大燈之時間）或往前
      推算2小時（即原審共同被告乙○○所陳在被告家中修大
      燈之時間），非但均未曾在被告住處基地台出現過，且呈
      現移動之狀態，斷不可能係在被告家中修（或改）大燈，
      而未曾離開；是以，被告於98年5月1日臺灣臺中地方法院
      審理具結證述之不實內容，顯係在為證人林冠曄製作不在
      場證明，企圖誤導法院關於證人林冠曄當日有無前往「慶
      興機車行」毀損及傷害事實之認定，核屬對案情有重要關
      係之事項，供前具結而為虛偽陳述等語（見原審判決第8
      至13頁）。原審已詳細敘述其所憑之證據及認定之理由，
      所為論斷，俱有卷存證據資料可資覆按，並無採證或認定
      事實違背經驗法則或論理法則，或其他違背法令之情形，
      上訴意旨經核係置原判決所為明白論斷於不顧，且未依據
      卷內已有事證或提出新事證，空言否認因幫助友人修改機
      車而涉及本案，難認符合首揭之上訴具體理由。
（二）按刑罰之量定，屬法院自由裁量之職權行使，應審酌刑法
      第57條所列各款事由及一切情狀，為酌量輕重之標準，並
      非漫無限制；量刑輕重係屬事實審法院得依職權自由裁量
      之事項，苟已斟酌刑法第57條各款所列情狀而未逾越法定
      刑度，不得遽指為違法；且在同一犯罪事實與情節，如別
      無其他加重或減輕之原因，下級審量定之刑，亦無過重或
      失輕之不當情形，則上級審法院對下級審法院之職權行使
      ，原則上應予尊重（最高法院72年臺上字第6696號、75年
      臺上字第7033號判例及85年度臺上字第2446號判決意旨參
      照）。原審以被告罪證明確，審酌被告身為證人，本應誠
      實作證，竟於案情有重要關係之事項，具結後虛偽陳述，
      不僅妨害司法公正，且浪費司法資源，情節非輕，犯後否
      認犯行，並考量其犯罪之動機、目的及手段等一切情狀，
      量處被告有期徒刑五月，原審顯係本於被告之責任為基礎
      ，並已具體斟酌刑法第57條所列情形而為量定，並未偏執
      一端，而有失之過重之情事，依上開最高法院判例、判決
      意旨，不得遽指為違法。況且，本院審酌被告所犯偽證罪
      罪之法定刑為有期徒刑二月至七年，且衡酌被告之犯案情
      節、所生危害，原審量處有期徒刑五月，已屬從低度量刑
      ，被告上訴意旨請求撤銷原判決，從輕量刑云云，尚有誤
      會。且被告所涉犯之偽證罪，對國家司法審判之調查產生
      重大危害，徒增司法資源之耗費，嚴重妨害司法正義之實
      現，被告於原審審理時於積極證據俱全下仍否認犯行，是
      本院認被告並無以暫不執行為適當之情形，尚與宣告緩刑
      之要件不符。至於被告之工作、婚姻情況如何，非屬量刑
      之法定絕對必要記載事項，原審未加以調查審酌，究於量
      刑應審酌之事項無生影響，仍不得據為上訴第二審之適法
      理由。
四、綜上所述，本院依形式上觀察認原審判決認事用法並無違法
    或不當之處，量刑亦屬妥適，被告上訴理由並未依據卷內既
    有訴訟資料或提出新事證，指摘或表明第一審判決有何採證
    認事、用法或量刑等足以影響判決本旨之不當或違法，而構
    成應予撤銷之具體事由，自非屬得上訴第二審之具體理由。
    依上揭法律規定及判決意旨，被告提起之第二審上訴不合法
    律上程式，爰不經言詞辯論，判決駁回上訴。
據上論斷，應依刑事訴訟法第367條前段、第372條，判決如主文
。
中    華    民    國    99    年    10    月    25    日
            刑事第十二庭  審判長法  官  康  應  龍
                                法  官  黃  家  慧
                                法  官  楊  真  明
以上正本證明與原本無異。
如不服本判決應於收受送達後10日內向本院提出上訴書狀，其未
敘述上訴理由者，並得於提起上訴後10日內向本院補提理由書狀
（均須按他造當事人之人數附繕本）「切勿逕送上級法院」。
                                書記官  李  淑  芬
中    華    民    國    99    年    10    月    25    日

司法院資訊處製作；財團法人民間司法改革基金會備份。
